臺灣臺南地方法院交通事件裁定　　　　　　　　　　　九十年度交聲字第二七八號
　　移送機關　交通部公路局嘉義區監理所台南監理站
　　受處分人
　　即異議人　甲○○
右列受處分人因違反道路交通管理處罰條例案件，對於交通部公路局嘉義區監理所台
南監理站九十年十一月二十二日所為之裁決處分（處分案號：南監五字第裁七四—Ｓ
00000000號），聲明異議，本院裁定如左：
    主  文
原處分關於不遵守道路交通標誌、標線、號誌之指示（紅燈越線臨停），處罰鍰新台
幣壹仟捌佰元，記違規點數一點部分撤銷。
其餘之異議駁回。
    理  由
甲、聲明異議意旨如附件異議狀與陳明狀所載。
乙、紅燈越線臨時停車部分：
一、按汽車駕駛人，駕駛汽車有不遵守道路交通標誌、標線、號誌之指示之情形，而
    本章各條無處罰之規定者，處新臺幣九百元以上一千八百元以下罰鍰；次按汽車
    駕駛人有第六十條第一項之情形者除依原條款處罰鍰外，並記違規點數一點；汽
    車行駛至交岔路口，其行進、轉彎，應遵守燈光號誌或交通警察之指示，遇有交
    通警察指揮與燈光號誌並用時，以交通警察之指揮為準，道路交通管理處罰條例
    第六十二條第二項第三款、第六十三條第一項第一款、道路交通安全規則第一百
    零二條第一項第一款，分別定有明文。
二、經查：本件異議人經員警舉發紅燈越線停車之事實為異議人所不否認，依此足認
    ，異議人確有紅燈時越線停車之事實。次查：證人即當日執勤員警劉佳彥於民國
    九十年十二月二十七日本院調查中雖證稱：「當時紅燈已經很久了，異議人還一
    直往前衝，所以才會壓線」「異議人那裏已經是紅燈，所以不可能異議人方向綠
    燈，而左方閃黃燈之情形」「我們於閃黃燈時就會阻擋車輛過去了」等語。然查
    ：證人即異議人之妻曹瑩潔於本院九十一年一月七日調查中證稱：「當時我們是
    內向車道，燈號由閃綠燈變成黃燈，路中央之員警指揮我們趕快通過。我們已經
    駛出路口在枕木線上，因左方有車輛快速駛出，我們怕被撞及，所以停在枕木線
    上。並往後退。後來在西邊之員警可能沒有看到當時之情況，便叫我們過去。要
    求看我們的行、駕照，我先生拿出駕照，我拿出行照（因為車輛是我的），皆為
    影本。員警說影印之鈔票是否可以使用？便開始拆卸車牌。我要求回家拿正本，
    但回到現場時，該員警已經離開。」等語，與異議人所述互核相符並無矛盾，當
    可採信。又異議人雖於本院調查中曾誤言左方閃黃燈云云，然已經其當庭更正為
    係伊之行向閃黃燈等語，不足因此即認定異議人所辯不足採信。再證人劉佳彥於
    舉發當時係在中華北路與鹽水溪橋與文賢路交叉路口西側執勤，並非於交叉路口
    中央執勤，且當日車流量即大，故是否看見全部過程實，實有可疑，此有其於本
    院審理中證稱：「不記得異議人所述之情形」等語可知；又雖按慣例警方指揮交
    通於閃光黃燈時即會阻擋車輛之行進，然「慣例」並非即為當日發生之事實，且
    員警於車輛行進中遇綠燈閃爍時確實均會指揮車輛加速前進，於行進中遇黃燈亮
    起車輛仍照常通過之情形亦常發生。又查證人即當日執勤員警柯江彬雖簽發系爭
    舉發通知單，然並未目睹異議人違規經過，故無法證明異證人確有違規之情形。
    復當日證人執勤半小時換一班證人劉佳彥與柯江彬均無法記得當日於交叉路口執
    勤之員警為何人？故亦無法證明異議人當日並非因閃避中華北路由東向西行進不
    明車號之車輛而越線停車。故異議人辯稱伊於交叉路口前因遇綠燈閃爍，員警指
    揮其快速通過，於通過路口時已轉成黃燈，員警並未指揮其停止，惟突見左方有
    車輛快速闖入，為求安全而越線停車等語，足堪採信。末查：雖按交通警員掣單
    舉發違反道路交通管理處罰條例所列之違規事實，本質上為行政處分，係公務員
    基於職務上權力，依法就特定之具體事件所為具公法上效果之單方行政行為，基
    於公務員為公法上行為具有公信力之原則，該行政處分當可被推定為真正，其據
    以依法處分之事實認定亦為正確無誤，本此公信原則，乃立法者賦予行政機關制
    定違反道路交通事件統一裁罰標準及處理細則，使執勤警員得當機處分（如該細
    則第二十三條之規定）以維護交通秩序、安全之行政目的。反之，若謂公務員一
    切行政行為均需預留證據以證其實，則國家行政勢必窒礙難行，據此，刑事訴訟
    法就犯罪證據有關之規定中，與屬行政秩序罰之交通違規裁罰本旨不合之部分，
    不在準用之列。然查本件並無此推定適用之情形，蓋本件員警舉發時，異議人確
    有紅燈越線停車之事實毋庸推定，然此越線停車之行為係因依循員警之指揮前進
    ，為閃避左方突然闖入之車輛而為越線停車之避難行為，自無違反前開規定可言
    。綜上所述，足見本件受處分人即異議人前開所辯，應堪採信。而異議人於前述
    時、地，既無上述原處分意旨所指之違規情形，則本件異議人之異議，經核實有
    理由，原處分予以裁罰新台幣一千八百元，並記違規點數一點部分，於法即有未
    合，故應由本院裁定將此部原處分撤銷，以資適法。
丙、未帶駕照部分：
一、按汽車駕駛人，有駕駛車輛未隨身攜帶駕駛執照之情形者，處新臺幣三百元以上
    六百元以下罰鍰，並責令補辦登記、補照、換照或禁止駕駛，道路交通管理處罰
    條例第二十五條第三款定有明文。
二、經查：異議人未隨身攜帶駕駛執照，而向執勤員警劉佳彥出示駕駛執照影本之事
    實，業據異議人自承在卷，亦經證人劉佳彥、曹瑩潔證述所實，應堪信為真實。
三、次查：前條所謂：「汽車駕駛人，駕駛車輛應隨身攜帶駕駛執照」等語，係指汽
    車駕駛人應隨身攜帶駕駛執照原本而言，而非駕駛執照影本，蓋駕駛執照影本容
    易偽造，不若原本於製作時有多種防偽設計，員警於檢驗時可現場查覺其真偽，
    以確保交通管理之正確性及杜絕不法，而影印本根本無法由員警檢驗其真偽，如
    任由駕駛人持影印本供員警檢驗，前開功能將盪然無存。又駕駛執照影印本雖於
    行政行為或司法訴訟中可為文書，如有偽造、變造之情形皆有刑法偽造文書罪之
    適用，然此僅於當事人於行政行為或司法訴訟行為中，為引用駕駛執照之內容又
    免將其附卷使駕駛人無法使用失其功能，故而將之影印作為文書之一部。然影印
    之駕駛執照為文書，僅代表駕駛執照內所載之內容，本失其駕駛執照之性質與駕
    駛執照並不相同，異議人僅持駕駛執照影本供員警檢驗，自屬違反前開道路交通
    管理處罰條例第二十五條第三款規定之行為。
四、次按處理違反道路交通管理事件之程序及統一裁罰標準，依違反道路交通管理事
    件統一裁罰標準及處理細則之規定辦理。前項統一裁罰標準，如附件違反道路交
    通管理事件統一裁罰標準表；又違反道路交通管理處罰條例第二十五條第三款之
    規定，逾越應到案期限三十日以上，繳納罰鍰者，處罰鍰新台幣六百元，違反道
    路交通管理事件統一裁罰標準及處理細則第二條與違反道路交通管理事件統一裁
    罰標準表，分別定有明文。查：異議人未依規定繳費後，經台南市警察局於八十
    九年十一月二十日舉發，應到案日期為八十九年十二月五日，此有台南市警察局
    南市警交字第Ｓ00000000號舉發違反道路交通管理事件通知單一紙附卷
    可稽。異議人逾應到案二個月未依規自動繳納罰鍰，由裁決機關製作本件裁決書
    ，並於九十年十一月二十二日簽收在案，異議人遲至九十年十一月二十六日以後
    始向本院聲明異議，有聲明異議狀一紙載明。異議人逾越應到案期限三十日以上
    ，裁決機關裁處異議人六百元，自有所據。從而，足認異議人此部分之異議為無
    理由，應予駁回。
五、據上論斷，應依道路交通案件處理辦法第十九條、第二十條前段，裁定如主文。
中      華      民      國    九十一    年      二    月      二十      日
                              臺灣臺南地方法院交通法庭
                                  法  官  蔡  直  青
右正本證明與原本無異
如不服本裁定應於送達後五日內向本院提出抗告狀
                                  書記官  孫  鈴  堯
中      華      民      國    九十一    年      二    月      二十五    日
